【裁判字號】    90,訴,964
【裁判日期】    901023
【裁判案由】    重利
【裁判全文】
臺灣臺南地方法院刑事判決                            九十年度訴字第九六四號
    公  訴  人  臺灣台南地方法院檢察署檢察官
    被      告  乙○○
右列被告因重利案件，經檢察官提起公訴（八十九年度偵字第四二０七號）及併案（
九十年度偵字第三００號），本院判決如左：
    主  文
乙○○共同常業重利，處有期徒刑陸月，如易科罰金，以佰元折算壹日。
帳冊壹本沒收。
    事  實
一、乙○○（前冒用林俊宏名義應訊，併辦偽造文書罪部分宜由檢察官另行起訴）見
    到本名吳明次綽號「阿周」之男子（未起訴）在中華日報刊登廣告徵收款員，於
    民國八十八年十月間前往應徵，並自同年十一月二十日起正式上班，以月薪新台
    幣（下同）七萬元之代價，受僱於由曾瑞龍（未起訴）任幕後金主，「阿周」為
    名義上老板，乙○○擔任放款及收款之工作，「阿周」在中華日報、自由時報、
    聯合報、小兵立大功等報紙刊登女性借款專線電話（０六）0000000號，
    供不特定借款人連絡借款事宜，「阿周」審核無誤後，即打電話給乙○○，告知
    放款金額在彰化銀行0000000000000號之帳戶內，由乙○○持提款
    卡提領借款交予借款人，「阿周」則預先扣除利息，借款利息每借五萬元，先預
    扣十天利息一萬元，並以每十天為一期，再收利息一萬元（合利率約六十分），
    乙○○則負責依限向借款人收取利息，收完後再匯入「阿周」指定之中國信託商
    業銀行0000000000000號帳戶內。乙○○、「阿周」與曾瑞龍三人
    即以此方式，共同乘他人之急迫，取得與原本顯不相當之利息，並以此為常業。
    嗣於八十九年三月二十三日十六時三十分，乙○○到台南縣新營市○○路二０二
    號甲○○住處，欲收取利息時，當場為警方查獲，並扣得0000000000 號、
    0000000000號行動電話各一支、0000000000號行動電話卡一張、彰化銀行
    0000000000000號金融卡一張、中國信託商業銀行0000000000000號金融卡一張、
    NO738605號面額一十萬元本票一張、甲○○身份證一枚、帳冊一本、郭美慧本票
    影本一張等物。
二、案經台南縣警察局移送請台灣台南地方法院檢察署檢察官偵查起訴及併辦。
    理  由
一、右開犯罪事實，業據被告乙○○於警訊時、台灣台南地方法院檢察署偵查中自白
    並在本院審理時坦承不諱，核與被害人甲○○於警訊時指訴情節相符，且有
    0000000000號、0000000000號行動電話各一支、0000000000號行動電話卡一張、
    彰化銀行0000000000000號金融卡一張、中國信託商業銀行0000000000000號金融
    卡一張、NO738605號面額一十萬元本票一張、甲○○身份證一枚、帳冊一本、郭
    美慧本票影本一張等物扣案可資佐證，被告收取之高利，已遠逾法定最高利率週
    年利率百分之二十以上，為與原本顯不相當之重利。被害人甲○○因一時急迫，
    致不得已向被告借款而允以重利為酬等情，亦據於警訊中陳述綦詳，另觀之被告
    等收取之利息甚重，足認均為趁其他借款人出於急迫，始為借貸。另被告於警訊
    中已自承自八十八年十一月二十日起受僱地下錢莊，每月薪資七萬元等語，被告
    係以此為賴此營生之職業，應足論斷，本件事證明確，被告犯行洵堪認定。
二、核被告乘他人急迫，貸以金錢，而取得與原本顯不相當之重利，並以此為常業，
    所為係犯刑法第三百四十五條之罪。被告與綽號「阿周」之男子「吳明次」及金
    主「曾瑞龍」有犯意聯絡及行為分擔，皆為共同正犯。爰審酌被告之素行、犯罪
    之目的、方法、結果、所生危害、犯後坦承犯行暨被告之女兒現罹心臟疾病（慢
    性心臟衰竭、心室、心房中隔缺損）此有高雄榮民總醫院診斷證明書可憑等一切
    情狀，量處如主文所示之刑，並諭知易科罰金之折算標準。又扣案之連絡用之
    0000000000號、0000000000號行動電話各一支、0000000000號行動電話卡一張、
    彰化銀行0000000000000號金融卡一張、中國信託商業銀行0000000000000號金融
    卡一張、NO738605號面額一十萬元本票一張、甲○○身份證一枚、帳冊一本、郭
    美慧本票影本一張等物，除帳冊一本係被告所有且供犯罪所用之物依法沒收外，
    餘並非與犯罪有直接關係或非被告所有供犯罪所用之物或雖犯罪所得之物，惟係
    借貸憑證，故不另為沒收之諭知。另台灣台南地方法院檢察署將上開物品發還「
    林俊宏」（八十九年度執他字第三四四八號執行卷宗），尚有未洽，宜依法追回
    後發還被告乙○○，併予敘明。
三、台灣台南地方法院檢察署九十年度偵字第三００號（含八十九年度他字第一一六
    ０號、九十年度聲字第二六五號）併辦意旨略以：被告乙○○冒用林俊宏名義應
    訊，因認被告乙○○另涉刑法偽造文書罪嫌，其中偽造文書部分與本件重利罪有
    方法、結果之牽連犯為裁判上一罪之關係，爰請求本院併為審理云云。按牽連犯
    之要件除須有二個以上之可罰行為外，尚須二以上之可罰行為相互間須有牽連關
    係，惟查被告乙○○其所犯偽造文書罪與本件重利罪構成要件、犯罪手法及行為
    態樣，均大異其趣，且被告犯重利罪時並未以林俊宏名義犯罪，僅在被逮捕後才
    以林俊宏名義應訊，係另一犯意，實難認二行為係有方法、結果之牽連犯之裁判
    上一罪關係，，前揭部分即無從併為審理，應移還上開檢察署，由檢察官另為妥
    適處理，併此敘明。
據上論斷，應依刑事訴訟法第二百九十九條第一項前段，刑法第二十八條、第三百四
十五條、第四十一條第一項前段、第三十八條第一項第二款，罰金罰鍰提高標準條例
第一條前段、第二條，判決如主文。
本案經檢察官周文祥到庭執行職務。
中    華    民    國      九十      年      十        月      二十三    日
                              臺灣臺南地方法院刑事第二庭
                                      法  官  侯明正
右正本證明與原本無異
如不服本判決應於送達後十日內向本院提出上訴狀
                                      書記官  王惠珠
中    華    民    國      九十      年      十        月      二十三    日
附錄本案論罪科刑法條全文：
刑法第三百四十五條
  以犯前條之罪為常業者，處五年以下有期徒刑，得併科三千元以下罰金。
  以前項方法得財產上不法之利益，或使第三人得之者，亦同。
  前二項之未遂犯罰之。
                                                                        １


司法院資訊處製作；財團法人民間司法改革基金會備份。
